臺灣高等法院刑事判決
109年度上易字第2154號
上  訴  人  
即  被  告  吳泰霖



上列上訴人因毀損等案件，不服臺灣桃園地方法院108年度易字
第783號，中華民國109年8月14日第一審判決（起訴案號：臺灣
桃園地方檢察署107年度偵字第10160號、107年度偵緝字第2359
號，併辦案號：108年度偵緝字第975號），提起上訴，本院判決
如下：
    主  文
上訴駁回。
    犯罪事實
一、緣吳泰霖於民國106年8月7日前某日，受周定呈（嗣改名為
    周建仲，下稱周定呈）之委託，向周定呈之債務人劉國龍索
    討新臺幣（下同）400萬元之債款，吳泰霖竟在其與劉國龍L
    INE通訊軟體（下稱LINE）聊天室對話框上方，載明「早晚
    要還人的，望你自行準備好錢」文字訊息，並置頂、設為公
    告，表明代周定呈催討400萬元債權之意。吳泰霖於107年1
    月19日凌晨0時33分許，基於恐嚇危害安全之犯意，以LINE
    傳送手部、腿部受有傷害，大量血跡自手掌及膝蓋處流下、
    鮮血淋漓，一旁擦拭之衛生紙亦染紅血跡，地面亦有大量鮮
    血之血腥照片2張，及「見紅大吉，你知仔」之文字訊息予
    劉國龍，以此加害劉國龍生命、身體之事恐嚇劉國龍，使劉
    國龍心生畏懼，致生危害於安全。
二、吳泰霖另基於毀損之犯意，於107年7月4日凌晨2時2分許，
    駕駛車號00-0000號自小客車至桃園市○○區○○路000號附近，
    下車步行至桃園市○○區○○路000號前，手持不詳工具，刺破
    劉國龍所有、停放於該處之車號00-0000號自小客車之右前
    、右後輪胎，使汽車輪胎喪失通常效用，足以生損害於劉國
    龍。
三、案經劉國龍訴由臺灣臺北地方檢察署檢察官陳請臺灣高等檢
    察署令轉臺灣桃園地方檢察署檢察官，暨劉國龍訴由桃園市
    政府警察局龍潭分局報告臺灣桃園地方檢察署檢察官偵查起
    訴及移送併辦。
    理  由
壹、證據能力部分：
一、按被告以外之人於審判外之言詞或書面陳述，除法律有規定
    者外，不得作為證據。另按被告以外之人於審判外之陳述，
    雖不符合同法第159條之1至第159條之4之規定，然經當事人
    於審判程序同意作為證據，法院審酌該言詞陳述或書面陳述
    作成時之情況，認為適當者，亦得為證據。當事人、代理人
    或辯護人於法院調查證據時，知有第159條第1項不得為證據
    之情形，而未於言詞辯論終結前聲明異議者，視為有前項同
    意，刑事訴訟法第159條第1項、第159條之5分別定有明文。
    該條立法意旨在於傳聞證據未經當事人之反對詰問予以核實
    ，原則上先予排除，惟若當事人已放棄反對詰問權，於審判
    程序中表明同意該等傳聞證據可作為證據；或於言詞辯論終
    結前未聲明異議，基於尊重當事人對傳聞證據之處分權，及
    證據資料愈豐富，愈有助於真實發見之理念，且強化言詞辯
    論主義，使訴訟程序得以順暢進行，上開傳聞證據亦均具有
    證據能力。查本件被告以外之人於審判外之言詞或書面陳述
    屬傳聞證據部分，檢察官、被告於本院準備程序中表示不爭
    執證據能力，且迄於言詞辯論終結前亦未聲明異議，復本院
    認其作成之情形並無不當情形，經審酌後認為適當，均應認
    於本案有證據能力。
二、另本件認定事實引用之卷內其餘非供述證據部分，與本案均
    有關連性，亦無證據證明係實施刑事訴訟程序之公務員以不
    法方式所取得，依刑事訴訟法第158條之4之反面解釋，當有
    證據能力，復於本院審理時，提示並告以要旨，使檢察官、
    被告充分表示意見，自得為證據使用。
貳、實體部分
一、認定犯罪事實所憑證據及認定之理由
  ㈠犯罪事實一部分
    ⒈上訴人即被告吳泰霖於犯罪事實一所載時地，以LINE傳送
      血腥照片予告訴人劉國龍之事實，業經證人即告訴人劉國
      龍迭於警詢、偵訊及原審審理中證稱：吳泰霖有打過電話
      給我，說周定呈委託他向我討債400萬元，之後我加吳泰
      霖的LINE，我要知道到底是怎麼回事，吳泰霖就在106年1
      1月17日在LINE上建立我們兩人的群組，於107年1月19日
      凌晨0時33分，吳泰霖又用LINE發血腥照給我，『見紅大吉
      ，你知仔』的文字也是吳泰霖傳的，同樣是因為周定呈委
      託他向我要400萬的事情，吳泰霖恐嚇我，暗示要對我不
      利，我看到這個照片當然很害怕，這個『見紅』就知道是血
      ，而且還有血淋淋的照片等語（見桃檢107年度偵字第101
      60號偵查卷《下稱偵10160卷》第31至32、94至95頁，原審
      卷第190至201頁）。
    ⒉又被告於107年1月19日凌晨0時33分許，以LINE通訊軟體傳
      送手部、腿部受有傷害，大量血跡自手掌及膝蓋處流下、
      鮮血淋漓，一旁擦拭之衛生紙亦染紅血跡，地面亦有大量
      鮮血之照片2張，及「見紅大吉，你知仔」之文字訊息予
      告訴人，且2人間之LINE聊天室對話框上，載明「早晚要
      還人的，望你自行準備好錢」之文字訊息，並置頂、設為
      公告等情，此為被告所不否認，並有告訴人劉國龍所提供
      之LINE通話紀錄翻拍照片1張（見偵10160卷第33頁背面）
      在卷可稽，是此部分事實，亦堪認定。
    ⒊按刑法上所謂恐嚇，祇須行為人以足以使人心生畏怖之情
      事告知他人即為已足，其通知危害之方法並無限制，凡一
      切以直接之言語、舉動，或其他足使被害人理解其意義之
      方法或暗示其如不從將加危害，而使被害人心生畏怖者，
      均應包括在內。而該言語或舉動是否足以使他人生畏怖心
      ，應依社會一般觀念衡量之，如行為人之言語、舉動，依
      社會一般觀念，均認係惡害之通知，而足以使人生畏怖心
      時，即可認屬恐嚇（最高法院73年度台上字第1933號、84
      年度台上字第813號判決意旨參照）。查，被告傳送之上
      開照片內，有受傷流血情狀，且地面血跡斑斑，佐以「『
      見紅』大吉，你知仔」之文字，客觀上足使一般人心生畏
      懼，又被告為他人向告訴人催討債款，依社會一般通念，
      可認被告上開照片、文字之意，恐嚇告訴人劉國龍不清償
      債務之「見紅」下場，認有加害告訴人劉國龍生命、身體
      之意，甚為明確。
    ⒋至被告辯稱：我傳的血腥照片是我自己受傷流血的照片，
      我就傳了幾個朋友，這是私人間Line，不是公開的，應該
      不犯罪，而且劉國龍也不害怕云云。惟查：殊不論何人受
      傷流血，被告向告訴人催討債款情境下，傳送血腥照片，
      顯有主觀上之惡意。又依社會一般觀念，認係惡害之通知
      ，而足以使人生畏怖心時，即可認屬恐嚇，已如前述，不
      論是公開或私文間Line對話，只要將恐嚇之意傳達給告訴
      人即屬成立犯罪。是以被告上開所辯，及空言辯稱告訴人
      劉國龍並未因此心生畏懼云云，均屬事後飾卸之詞，無足
      採信。
  ㈡犯罪事實二部分
    ⒈告訴人劉國龍自107年7月3日晚間6時許起，將所有之車號0
      0-0000號自小客車停放在桃園市○○區○○路000號前，嗣於1
      07年7月4日上午10時30分許，發現該自小客車之右前、右
      後之輪胎，均遭刺破而損壞之事實，業據證人即告訴人劉
      國龍於警詢及原審審理中證述明確（見桃檢107年度偵字
      第23578號偵查卷《下稱偵23578卷》第16至17頁，原審卷第
      190至201頁），並有上開車輛輪胎遭刺破毀損之照片2張
      在卷可稽（見偵23578卷第20頁），此部分之事實，應堪
      認定。
　  ⒉經原審勘驗現場監視錄影畫面，有原審109年6月3日勘驗筆
      錄及附件照片42張在卷可稽（見原審卷二第184至190、21
      9至240頁）。依據上開勘驗結果，可知：告訴人之車號00
      -0000號自小客車輪胎，遭嫌疑人輪流蹲在該車前、後輪
      處之際，持手中黑色長條狀之不詳工具所刺破毀損，而本
      件案發前之密接時間行經案發地點附近，與嫌疑人所駕深
      色自小客車相符者，僅有車號00-0000 號深色自小客車1
      輛，是以案發前車號00-0000號深色自小客車之駕駛人，
      應係本案嫌疑人無訛。
    ⒊經追查上開車號00-0000號深色自小客車之車主為「吳佳臻
      」，有車輛詳細資料報表記載在卷可考（見偵23578卷第1
      9頁），復經人吳佳臻於警詢中證稱：車號00-0000號自小
      客車都是我父親吳泰霖在使用，他只是拿我的名字去登記
      ，從買這台車以來一直都是我父親吳泰霖在使用，沒有報
      失竊。107年7月4日凌晨2時2分，在桃園市○○區○○路000號
      前，從車號00-0000號自客車下車走至被害人車輛的人，
      是我父親吳泰霖，一看就知道是我父親吳泰霖」等語（見
      偵23578卷第10至11頁）。且有證人吳佳臻簽名指認監視
      器翻拍照片1張附卷可稽（見偵23578卷第15頁） 。參以
      被告與證人吳佳臻為父女關係，被告於本院供稱：我女兒
      也是老實人，不會說謊話等語（見本院卷第137、138頁）
      ，並不否認證人吳佳臻所指證之上情，是認證人吳佳臻上
      開之證詞，認與事實相符而堪信為真。
　  ⒋從而，被告於犯罪事實二所載時地，駕駛吳佳臻名下之車
      號00-0000號深色自小客車抵達案發現場，持不詳工具刺
      破損壞告訴人劉國龍所有之車號00-0000號自小客車右前
      、右後輪胎之事實，亦堪予認定。至被告空言否認犯行，
      無足採信。
  ㈢綜上所述，本件事證明確，被告為犯罪事實一、二等犯行，
    均堪予認定，自應予依法論罪科刑。
二、論罪
  ㈠被告行為後，刑法第305條、第354條於108年12月25日修正公
    布，並於108年12月27日生效。修正前刑法第305條之罰金刑
    為「300元」、修正前刑法第354條之罰金刑刑度為「500元
    」，並依刑法施行法第1條之1第2項本文規定將罰金數額分
    別修正提高30倍，換算為新臺幣9千元、1萬5千元。修正後
    刑法第305條、第354條僅將罰金刑刑度明文修正為「9千元
    」、「1萬5千元」，罪刑並無變更，於本案尚不生新舊法比
    較之問題，是被告所涉本案犯行部分，自應適用裁判時即現
    行刑法第305條、第354條之規定論處。
  ㈡被告為犯罪事實一之行為，係犯刑法第305條之恐嚇危害安全
    罪；其為犯罪事實二之行為，係犯刑法第354條毀損他人物
    品罪。
  ㈢被告所犯上開2罪，犯意各別，行為互殊，且犯罪時間、地點
    並非密接，應予分論併罰。
  ㈣刑之加重事由
    被告前於103年間，因傷害等案件，經本院於104年1月22日
    以103年度上易字第2706號刑事判處有期徒刑3月、緩刑2年
    確定，嗣遭撤銷緩刑，並於105年10月20日易科罰金執行完
    畢等情，有本院被告前案紀錄表在卷可按，被告於受有期徒
    刑執行完畢後，5年內故意再犯本案有期徒刑以上之2罪，皆
    為累犯，另參酌司法院釋字第775號解釋意旨，審酌被告前
    已因故意犯罪執行完畢，卻未能謹慎守法，故意再犯本案恐
    嚇他人生命、身體安全及毀損他人財物等2罪，顯見其刑罰
    反應力甚為薄弱，本院認本案加重最低本刑尚無罪刑不相當
    之情形，其人身自由並未因此遭受過苛之侵害，依刑法第47
    條第1項之規定，均加重其刑。
參、駁回上訴之理由
    原審以被告犯行事證明確，適用刑法第305條、第354條、第
    47條第1項、第41條第1項前段、第8項等規定，並審酌被告
    受周定呈之託，向告訴人索討債款400萬元，竟不思理性處
    理，動輒以恐嚇及毀損之手段圖令告訴人支付金錢，使告訴
    人心懷憂懼、不堪其擾，更損及告訴人之財產權，惡性非輕
    ，且犯後矢口否認犯行，毫無悛悔之意，犯後態度非佳，兼
    衡其於本院審理中自述高職畢業之智識程度、案發當時無業
    之生活狀況，並其犯罪動機、目的、手段、所生危害等一切
    情狀，就恐嚇危害安全罪部分量處有期徒刑6月、就毀損他
    人物品罪部分量處有期徒刑3月，並定其應執行有期徒刑8月
    ，均諭知以1千元折算1日之易科罰金折算標準。經核其認事
    、用法並無違法或不當，業已斟酌刑法第57條各款所列情狀
    ，量刑之宣告亦稱妥適，而未逾越法定刑度，符合比例原則
    。被告上訴意旨猶執前詞否認犯罪，為無理由，應予駁回。
據上論斷，應依刑事訴訟法第368條，判決如主文。
本案經檢察官趙燕利、蕭百麟提起公訴，檢察官陳正芬到庭執行
職務。
中　　華　　民　　國　　110 　年　　1 　　月　　28　　日
              　  刑事第二十三庭審判長法　官  許永煌
　　　　　　　　　　　　　　　　　    法　官  吳定亞
　　　　　　　　　　　　　　　　　    法　官  黃美文
以上正本證明與原本無異。
不得上訴。
                                　    書記官  彭威翔
中　　華　　民　　國　　110 　年　　1 　　月　　29　　日
 附錄：本案論罪科刑法條全文
中華民國刑法第305條：
以加害生命、身體、自由、名譽、財產之事恐嚇他人，致生危害
於安全者，處2年以下有期徒刑、拘役或9千元以下罰金。
中華民國刑法第354條：
毀棄、損壞前二條以外之他人之物或致令不堪用，足以生損害於
公眾或他人者，處2年以下有期徒刑、拘役或1萬5千元以下罰金
。